【裁判字號】    89,訴,1720
【裁判日期】    890829
【裁判案由】    清償借款
【裁判全文】
臺灣高雄地方法院民事判決  八十九年度訴字第一七二○號
    原      告  乙○○
    被      告  甲○○
右當事人間請求給付借款事件，本院判決如左：
    主    文
被告應給付原告新台幣捌拾萬元，及自民國八十九年七月八日起至清償日止，按年息
百分之五計算之利息。
原告其餘之訴駁回。
訴訟費用由被告負擔。
本判決於原告以新台幣貳拾柒萬元供擔保後，得假執行；但被告於假執行實施前以新
台幣捌拾萬元為原告預供擔保後，得免為假執行。
原告其餘假執行之聲請駁回。
    事    實
甲、原告方面：
一、聲明：求為判決(一)被告應給付原告新台幣八十萬元及自民國八十九年五月十八日
    起至清償日止，按年息百分之五計算之利息。(二)願供擔保，請准宣告假執行。
二、陳述略稱：原告為被告清償其積欠金融機構之借款共新台幣（下同）八十七萬九
    千七百五十元，兩造遂於八十九年五月十七日簽立借款契約，約定被告應給付原
    告八十萬元，並按月以匯款之方式分期攤還原告，如未按期給付，即喪失期限利
    益，全部債務視為到期。詎被告自第一期起即未按期攤還，雖屢向被告催討，仍
    置之不理，為此爰依消費借貸關係請求被告給付八十萬元及自借款契約簽訂翌日
    即八十九年五月十八日起至清償日止之法定遲延利息。
三、證據：提出借據影本、戶籍謄本各一份為證。
乙、被告方面：
一、聲明：
  (一)請求駁回原告之訴。
  (二)訴訟費用由原告負擔。
  (三)如受不利之判決，願供擔保免予假執行。
二、陳述略稱：
  (一)本件訴訟應由被告住所地臺灣台北地方法院管轄，臺灣高雄地方法院應無管轄權
    。
  (二)原告之女陳怡怜係被告之前妻，於婚姻關係存續中，陳怡怜因積欠上海商銀行與
    中國信託商業銀行信用卡之債務，並因積欠其所招攬民間互助會多名會員之互助
    會會款，而向被告救援，故被告為替陳怡怜解決上開債務，遂以個人之名義向寶
    島商業銀行借款三十萬元以延緩互助會員之追償，惟陳怡怜仍不改其揮霍之個性
    ，繼續刷卡購物；而被告為應付陳怡怜與被告之生活開銷，復向泛亞商業銀行借
    款二十五萬元，原告於知此情形後，即為被告清償共八十五萬八千元之債務，兩
    造並同意以八十萬元為清償之總額。
  (三)被告係因受陳怡怜透過第三者以：「若不還錢，便要如何如何....  」等語脅迫
    ，致其心生張懼，始於八十九年五月十七日簽下系爭借據。另被告僅係一般受薪
    階級，且工作亦不穩定，現實無法負擔如此沈重之債務。
    理    由
一、本件原告係依照兩造所簽定之借款契約，請求被告清償債務，而兩造既約定關於
    該借款契涉訟時，以臺灣高雄地方法院為管轄法院，本院自有管轄權，合先敘明
    。
二、本件原告主張其為被告清償八十七萬九千七百五十元之債務，兩造遂於八十九年
    五月十七日簽定借款契約，約定被告應給付原告八十萬元，按月分期攤還，如未
    按期給付，即喪失期限利益，全部債務視為到期。詎被告自始即未按期付款，雖
    屢經催討，仍置之不理，為此爰依消費借貸關係請求被告給付八十萬元及自八十
    九年五月十八日起至清償日止之法定遲延利息等語；被告則以其向金融機構所支
    借之款項，皆係為償還原告之女陳怡怜對外積欠之債務及生活開銷，雖原告確為
    被告清償共八十五萬八千元之債務，兩造並同意以八十萬元為清償之總額，惟被
    告係因受脅迫，致其心生畏懼，始簽立系爭借據，且被告僅係一般受薪階級，工
    作亦不穩定，現實無法負擔如此沈重之債務等語置辯。
三、經查兩造確於八十九年五月十七日簽定系爭借款契約，約定被告應給付原告八十
    萬元，按月分期攤還，如未按期給付，即喪失期限利益，全部債務視為到期。被
    告至今皆未清償等情，業據原告提出借款契約一紙附卷可稽，且為兩造所不爭執
    ，堪信為真實。
四、被告雖辯稱該借款契約，係遭原告之女陳怡怜以言語所脅迫而簽立等語，惟被告
    對此並無法舉證以實其說，況被告亦於本院八十九年七月十八日調查期日中自認
    原告確有為其償還八十五萬八千元，此金額雖與原告所述之八十七萬九千七百五
    十元不符，惟仍逾系爭借據所約定償還之八十萬元之債務，由此可知該借款契約
    係在兩造自由意思下所為，應為合法有效。另原告請求之遲延利息部分，因本件
    被告所負之債務並未定有明確之清償日期，被告應自受催告之翌日起始負遲延責
    任，而原告未舉證於起訴前曾催告被告繳付第一期分期償款，故應以本件起訴狀
    繕本送達被告之翌日（即八十九年七月八日）起，由被告負遲延給付之責任及一
    期未付全部到期之喪失期限利益，故原告請求自借款契約簽訂翌日（即八十九年
    五月十八日）起至本起訴狀繕本送達被告之翌日前部分之利息請求即屬無據，應
    予駁回。
五、從而原告依消費借貸法律關係求被告給付借款八十萬元，並自八十九年七月八日
    起至清償日止之法定遲延利息，洵屬正當，應予准許。
六、兩造均陳明願供擔保，請求宣告假執行及免為假執行，原告勝訴部分核無不合，
    茲分別酌定擔保金額，予以准許；原告其餘假執行之聲請，因該部分訴之駁回而
    失所附麗，應併予駁回。
七、據上結論，本件原告之訴為一部有理由、一部無理由，依民事訴訟法第七十九條
    但書、第三百九十條第二項、第三百九十二條，判決如主文。
中      華      民      國    八十九    年      八      月    二十九    日
                              臺灣高雄地方法院民事第二庭
~B審判長法官  謝靜雯
~B法      官  朱玲瑤
~B法      官  林靜梅
右為正本係照原本作成。
如對本判決上訴，須於判決送達後廿日內向本院提出上訴狀。
中      華      民      國    八十九    年      八      月    二十九    日
~B法院書記官  陳國榮


司法院資訊處製作；財團法人民間司法改革基金會備份。
